# 请教陈版，以下公司是否需要纳入合并范围。

提问人：lambeka7 时间：2017-06-07 11:26:59
请教陈版如下几个PPP公司是否应纳入合并范围：（ 1 ）公司 1 ：股东A出资20%、股东B出资80%，董事会设置，股东A委派 2 人、股东B委派 3 人，董事会为公司的权利机构，董事会表决需要经三分之二以上董事同意，利润分配按照出资比例进行分配，股东B是否可以不将该公司纳入合并范围；（ 2 ）公司 2 ：股东A出资51%、股东B出资49%，董事会设置，股东A委派 3 人、股东B委派 2 人，董事会为公司的权利机构，董事会表决需要经三分之二以上董事同意，利润分配公司如果整体利润在税后收益率不超过7%的情况下，即亏损或者盈利都由股东B承担，超过7%的部分由A与B按照3:7的比例进行分配，股东B是否可以不将该公司纳入合并范围。上述项目公司都为公路建设的BOT模式的项目公司，股东B为施工方，股东A为当地政府下的投资性企业。

回答人：chenyiwei
PPP项目公司都是为了运营该基础设施目的成立的特殊目的主体，不能简单地依据股权、董事会表决权等因素判断是否构成控制、共同控制或重大影响。这类项目（基础设施）的控制权总是在当地政府或其代表（本例中为政府平台公司）的手中，社会出资方只是获得一项运营权，几乎不可能是共同控制。 我们理解，该基础设施本身并不受社会资本方（B公司）控制，不能确认为B公司合并报表层面的固定资产；但PPP协议一般会约定B需负责基础设施的建设和日常运营，以及为建设目的获取外部（如银行）融资等，其中有些融资是以项目公司的名义进行的，但最终由社会资本方承担兜底偿还责任。在此情况下，社会资本方B虽然对该基础设施的运营期间收入不具备实质控制权，但因其负责运营、融资等，并且在很多案例中是污水处理等特殊技术的提供方，因此对建设和运营成本、融资成本等仍有较大的影响力和决定权，在项目公司整体的收入被PPP协议基本锁定的情况下，对建设、运营和融资成本的掌控就成为影响项目公司作为一个法人主体的可变回报（如净利润）的主要因素，也是相当重要的相关活动。从这个意义上说，社会资本方B虽然不控制该基础设施本身，但对项目公司A仍然是具有控制权的（即，在项目公司设立后，能够主导对其可变回报影响最大的建设、运营、融资等相关活动），应将项目公司A纳入合并报表范围。
就你说的案例 1 ：要考虑董事会2/3表决权是否不是实质性权利（例如，相关事项是否已在PPP协议中约定，董事会表决权是否更多只是形式上的、针对日常行政管理事务性质的事项）；案例 2 ：因为B承担亏损兜底责任，A只是超额收益分享，且超额收益仍然是B得大头，所以B对项目公司有控制权的可能性相对较大。

提问人：呼叫帮助 时间：2017-06-24 22:11:52
我遇到这样的实例，请教陈版 城投公司A出资20%、股东B出资80%成立PPP公司，合作时间 20 年，PPP公司的董事会设置，股东A委派 2 人、股东B委派 3 人，董事会为公司的权利机构，董事会表决需要经三分之二以上董事同意，利润分配按照出资比例进行分配，项目公司都为当地开发区建设的BOT模式的项目公司，施工方为股东B的子公司，城投公司A为当地政府下的投资性企业。 这个案例可否参照您的回复，社会资本方B虽然不控制该基础设施本身，但对项目公司A仍然是具有控制权的（即，在项目公司设立后，能够主导对其可变回报影响最大的建设、运营、融资等相关活动），应将项目公司A纳入合并报表范围？

回答人：chenyiwei
存在这种可能性。这种项目公司的控制权不能简单地依据董事会表决权来判断。因为该项目公司的所有重大问题已在特许经营协议中约定了，董事会、股东会需要决策的事项基本上只是日常行政管理性质的问题，不是相关活动。

提问人：呼叫帮助 时间：2017-10-02 21:49:43
陈版，我查阅了不少的PPP项目案例，其最后的会计处理最终的争论是项目运作和项目公司运营的问题，我也找了不少您的回复，我将您的回复贴出，想请教您！
1 、chenyiwei 存在这种可能性。这种项目公司的控制权不能简单地依据董事会表决权来判断。因为该项目公司的所有重大问题已在特许经营协议中约定了，董事会、股东会需要决策的事项基本上只是日常行政管理性质的问题，不是相关活动。 发表于 2017-6-25 00:48 2、chenyiwei 根据个案分析。一般对项目公司作为一个法人实体还是具有控制权的情形居多，因此需纳入合并报表范围的可能性相对较大。 发表于 2017-8-28 04:41 陈版，在实务中我们怎么理解您这两个不同的回复？另外PPP项目和PPP公司是一种什么关系，如何理解？

回答人：chenyiwei
现在还是比较倾向于将两者分开理解，否则很难完整体现出社会资本方对PPP项目公司对外融资所承担的偿还责任，对负债和相关资产的反映都不完整。而且融资也是项目公司的重要相关活动，而社会资本方是可以主导该活动的